最高法院民事裁定　　　　　　　　　 111年度台上字第1050號
上　訴　人　陳宏益
訴訟代理人　劉雅雲律師
被 上訴 人　澎湖縣馬公市公所
 
法定代理人　葉竹林
訴訟代理人　廖健智律師
上列當事人間請求訂立僱傭契約事件，上訴人對於中華民國 111
年1月28日臺灣高等法院高雄分院第二審判決（109年度勞上字第
26號），提起上訴，本院裁定如下：
    主  文
上訴駁回。
第三審訴訟費用由上訴人負擔。
    理  由
    按上訴第三審法院，非以原判決違背法令為理由，不得為之
。又提起上訴，上訴狀內應記載上訴理由，其以民事訴訟法第46
9 條所定事由提起第三審上訴者，應於上訴狀內表明原判決所違
背之法令及其具體內容、暨依訴訟資料合於該違背法令之具體事
實。其依同法第469條之1規定提起上訴者，並應具體敘述為從事
法之續造、確保裁判之一致性或其他所涉及之法律見解具有原則
上重要性之理由。同法第467條、第470條第2 項分別定有明文。
而依同法第468 條規定，判決不適用法規或適用不當者，為違背
法令；依同法第469 條規定，判決有該條所列各款情形之一者，
為當然違背法令。是當事人提起第三審上訴，如合併以同法第46
9條及第469條之1 之事由為上訴理由時，其上訴狀或理由書應表
明該判決所違背之法令條項，或有關司法院解釋、憲法法庭裁判
，或成文法以外之習慣或法理等及其具體內容，暨係依何訴訟資
料合於該違背法令之具體事實，並具體敘述為從事法之續造、確
保裁判之一致性或其他所涉及之法律見解具有原則上重要性之理
由。如未依上述方法表明，或其所表明者與上開法條規定不合時
，即難認為已合法表明上訴理由，其上訴自非合法。
    本件上訴人對於原判決提起上訴，雖以該判決違背法令為由
，惟核其上訴理由狀所載內容，係就原審取捨證據、認定事實之
職權行使所論斷：上訴人報考被上訴人於民國108年1月10日依「
108 年澎湖縣馬公市清潔隊（下稱系爭清潔隊）隊員甄選簡章」
（下稱系爭簡章）舉辦之甄選，並獲通知甄選結果為備取第1 名
，遞補資格保留至同年4月16日止。上訴人雖主張依系爭簡章第8
條第1、6款（原審誤載為項）規定，於其遞補資格保留期間內系
爭清潔隊隊員洪福祿死亡出缺時，被上訴人負有通知伊遞補之義
務云云。惟查，依系爭簡章第8 條各款規定，可知被上訴人係按
甄選結果發出錄取通知，「錄取人員」在辦理到職手續後成為「
新進人員」，「新進人員」則需試用3 個月，期滿成績合格者，
始予以正式進用。是同條第6 款規定「本案新進人員進用時間待
本隊隊員職缺出缺日起始遞補之」所稱之「新進人員」，並非指
正式錄取或備取人員，而係試用期滿成績合格者，以正式隊員職
缺出缺日為該新進人員之進用時間，系爭簡章第8條第6款之規定
，顯與上訴人遞補資格保留期間無涉。又備取人員遞補資格保留
期間內，另有新職缺發生之情形，是否為避免行政資源之浪費而
應逕為遞補，抑或將各次出缺視為各自獨立之行政流程而重行招
考，終屬各行政機關針對各類型工作招考之政策選擇，並經由甄
選要點或簡章之制訂資為辦理依據。系爭簡章暨其制訂所依據之
「澎湖縣馬公市清潔隊隊員技工甄選要點」，通篇均無備取期間
有正式員額出缺由備取人員依序遞補之規定，而各行政機關針對
各類型工作招考，可依政策選擇為不同之規定，被上訴人就系爭
清潔隊隊員之甄選，採各次正式人員出缺獨立招考之方式，並無
不可。上訴人主張系爭簡章第8條第1款「備取名額同正取人數（
遞補資格保留3 個月）」之規定意旨，係為避免被上訴人於短時
內重複招考，浪費行政資源，故應認在3 個月之遞補資格保留期
間內，一旦有出缺，即應由其遞補云云，尚無可採；依其文義，
被上訴人稱係為因應正取人員不適任被取消資格而設，應屬有據
。被上訴人依系爭簡章，既無於備取資格保留期間內另有職缺出
缺時，通知上訴人遞補之義務，則上訴人主張被上訴人依應考契
約，負有與其締結僱傭契約之義務云云，亦屬無據。從而上訴人
依系爭簡章第8條第1、6 款及應考契約之法律關係，以先位聲明
請求被上訴人依系爭簡章內容與伊訂立僱傭契約，及以備位聲明
依序請求⒈確認兩造間之僱傭關係存在（第1 備位）、⒉確認伊
遞補被上訴人108 年度系爭清潔隊隊員資格存在，被上訴人應於
系爭清潔隊隊員出缺時，以進用順序第1順位進用伊（第2備位）
，皆併依侵權行為及債務不履行之法律關係，請求被上訴人賠償
預期利益之損失，均為無理由等情，或原審贅述而與上開認定無
關部分，指摘其為不當；並就原審已論斷者，泛言未論斷，而非
表明該判決所違背之法令及其具體內容，暨依訴訟資料合於該違
背法令之具體事實，並具體敘述為從事法之續造、確保裁判之一
致性或其他所涉及之法律見解具有原則上重要性之理由，難認其
已合法表明上訴理由。依首揭說明，應認其上訴為不合法。末查
被上訴人係依系爭簡章辦理系爭清潔隊隊員甄選，應考人亦依該
簡章應考，原審依據該簡章內容，認定雙方之權利義務關係，自
無違背法令可言，附此敘明。
    據上論結，本件上訴為不合法。依民事訴訟法第481條、第4
44條第1項、第95條、第78條，裁定如主文。
中    華    民    國   111    年    7     月    14    日
                      最高法院勞動法庭
                          審判長法官  高  孟  焄  
                                法官  彭  昭  芬  
                                法官  蘇  芹  英  
                                法官  徐  福  晋  
                                法官  邱  璿  如  
本件正本證明與原本無異
                                      書  記  官  
中    華    民    國   111    年    7     月    19    日